臺灣臺東地方法院刑事判決　　　　　　100 年度訴字第185 號
公　訴　人　臺灣臺東地方法院檢察署檢察官
被　　　告　王志良
上列被告因違反森林法案件，經檢察官提起公訴（100 年度偵字
第1080號），被告於準備程序中為有罪之陳述，本院合議庭裁定
由受命法官獨任以簡式審判程序進行審理，判決如下：
    主  文
王志良犯森林法第五十二條第一項第六款之竊取森林主產物罪，
處有期徒刑壹年，併科罰金新臺幣貳拾萬柒仟元，罰金如易服勞
役，以新臺幣壹仟元折算壹日；扣案之小型十字鎬、小型鋤頭、
鋸子各貳支，均沒收之。
    犯罪事實
一、王志良明知未經主管機關許可，不得於國有林地採取牛樟木
    ，竟意圖為自己不法之所有，基於為搬運贓物使用車輛、竊
    取森林主產物牛樟木之犯意，於民國100 年1 月30日14時許
    ，駕駛未懸掛車牌之自用小客車（原車牌號碼5391-XC 號，
    引擎號碼G16A-821369 號），並攜帶其所有、對人之生命、
    身體安全具有危險性之小型十字鎬、小型鋤頭、鋸子各2 支
    備用，進入沿臺東縣卑南鄉○○村○○○街往山區行駛約30
    分鐘車程之林班地內後，即接續以上開工具砍伐、鋸割，及
    徒手撿拾前遭真實姓名、年籍不詳之人砍伐在地之牛樟木殘
    材，並搬上上開自用小客車載運下山之方式，共竊得牛樟木
    殘材28塊【總重為460 公斤，山價為新臺幣（下同）69,000
    元】。嗣於同日21時許，王志良駕駛上開自小客車行經臺東
    縣卑南鄉美農村東成24號前時，為警發現形跡可疑而攔檢，
    王志良見狀，即加速離去，隨將上開自小客車棄置於臺東縣
    卑南鄉○○村○○路680 號旁高台橋，經警於車內發現王志
    良所有他車之汽車行車執照1張（車牌號碼IK-5690號），並
    扣得小型十字鎬、小型鋤頭、鋸子各2 支、鍊鋸鍊條6 條、
    牛樟木殘材28塊等物，而查悉上情。
二、案經臺東縣警察局臺東分局報告臺灣臺東地方法院檢察署檢
    察官偵查起訴。
    理  由
壹、程序事項
    本件被告王志良所犯者非為死刑、無期徒刑、最輕本刑為3
    年以上有期徒刑之罪或高等法院管轄第一審案件，其於準備
    程序進行中，先就被訴事實均為有罪之陳述，經法官告知其
    簡式審判程序之旨，並聽取公訴人、被告之意見後，本院爰
    依刑事訴訟法第273 條之1 第1 項之規定，裁定由受命法官
    獨任以簡式審判程序進行審理。
貳、實體事項
一、上開犯罪事實，業據被告王志良於偵查及本院審理時坦白承
    認，核與證人即臺東地區林管處知本工作站技術士黃蘭鑑、
    證人鄭進三、詹文軒之證述相符，復有每木調查一覽表、代
    保管單、車籍查詢資料、汽車燃料使用費繳納通知書、汽車
    行車執照（車牌號碼IK-5690 號）、刑案現場測繪圖各1 份
    、刑案現場照片12張等附卷可考，以及上開扣案物品可佐。
    又被告於本院審理時雖陳稱：伊僅搬走他人砍伐之牛樟木殘
    材，並未使用上開扣案之十字鎬、鋤頭、鋸子等物盜伐云云
    ；惟查：上開扣案之十字鎬、鋤頭、鋸子為小型工具，而扣
    案之牛樟木殘材則有相當數量，且大型牛樟木殘材切割面甚
    為平滑，有每木調查表1 份及照片7 張等附卷可稽（參見偵
    卷第25頁至第29頁），足證被告應無從於如此短暫時間內，
    僅以上開十字鎬、鋤頭、鋸子等物，即能砍伐、切割扣案之
    全部牛樟木殘材；且本件雖扣得鍊鋸用鍊條，然並未扣得任
    何鍊鋸，參以被告為警查緝時既棄車逃逸，尚未及取走行車
    執照、十字鎬、鋤頭、鋸子、牛樟木等物之情，堪認被告應
    無時間及動機刻意取走有相當重量之鍊鋸逃跑之理，是被告
    陳稱其有搬走他人砍伐之牛樟木殘材之語，固非不可採信；
    惟被告於偵查中已明確自承：扣案之牛樟木殘材有部分是伊
    使用上開十字鎬、鋤頭、鋸子等盜伐牛樟木之樹根所得之語
    （參見偵卷第47頁），參以扣案之牛樟木殘材亦有體積不大
    者之情（上開每木調查表附卷可查），足徵扣案之牛樟木殘
    材，一部分應是由他人砍伐在地後，為被告所拾取，一部分
    則是由被告以上開十字鎬、鋤頭、鋸子自行砍伐、鋸割所得
    無誤。綜上所述，本案事證明確，被告犯行洵可認定，應依
    法論科。
二、論罪科刑
（一）按森林主產物，係指生立、枯損、倒伏之竹木及餘留之根
      株、殘材；副產物則指樹皮、樹脂、種實、落枝、樹葉、
      灌藤、竹筍、草類、菌類及其他主產物以外之林產物而言
      ，國有林林產物處分規則第3 條規定甚明。又森林主產物
      ，並不以附著於其生長之土地，仍為森林構成部分者為限
      ，尚包括已與其所生長之土地分離，而留在林地之倒伏竹
      、木、餘留殘材等。至其與所生長土地分離之原因，究係
      出於自然力或人為所造成，均非所問。他人盜伐後未運走
      之木材，仍屬於林地內之森林主產物。森林法第50條第1
      項所定竊取森林主、副產物之竊取云者，即竊而取之之謂
      ，並不以自己盜伐者為限，縱令係他人盜伐而仍在森林內
      ，既未遭搬離現場，自仍在管理機關之管領力支配下，如
      予竊取，仍為竊取森林主、副產物，應依森林法規定論處
      （最高法院93年台上字第860 號判例意旨參照）。經查，
      本件被竊之牛樟木殘材28塊，揆諸上開規定與判例意旨，
      應屬森林主產物無訛；又上開自小客車，乃被告用以搬運
      牛樟木殘材，是被告亦係為搬運贓物使用車輛無誤；是核
      被告所為，係犯森林法第52條第1 項第6 款之為搬運贓物
      使用車輛之加重竊取森林主產物罪。至於被告攜帶之十字
      鎬、鋤頭、鋸子等，乃金屬製品，質地堅硬又銳利，客觀
      上對他人生命、身體安全具有危險性，應屬刑法第321 條
      第1 項第3 款所稱之兇器，此雖亦構成森林法第50條之竊
      取森林主產物罪，而應依刑法第321 條第1 項第3 款之加
      重竊盜罪論處，然因森林法第52條第1 項為同法第50條之
      特別規定，故應優先適用森林法第52條第1 項規定論罪，
      不再論以森林法第50條、刑法第321 條第1 項第3 款之罪
      ，附此敘明。
（二）被告於上揭短暫時間竊取牛樟木殘材之犯行，係於密切接
      近之時、地實施，侵害同一之法益，各行為之獨立性極為
      薄弱，依一般社會健全觀念，在時間差距上，難以強行分
      開，在刑法評價上，以視為數個舉動之接續施行，合為包
      括之一行為予以評價，較為合理，應屬接續犯，而為包括
      之一罪（最高法院86年臺上字第3295號判例意旨參照）。
（三）爰審酌被告正值壯年，應有相當謀生能力，竟不思循正當
      途徑獲取財物，僅為一己私慾，即漠視法令禁制，恣意竊
      取國有牛樟木殘材，且竊得之牛樟木殘材總重達460 公斤
      ，對自然生態、森林林相之維護及原生植物之保育均產生
      相當之危害，實不宜輕縱；兼衡被告之智識程度不高（國
      中畢業）、犯罪之動機（缺錢）、目的（販賣獲利）、方
      法、家庭及經濟狀況（須撫養母親，貧寒，全戶戶籍資料
      查詢結果2 份附卷可稽）、前已有違反森林法案件經法院
      論罪科刑之前科紀錄（臺灣高等法院被告前案紀錄表1 份
      附卷可稽）等情；復慮及被告於犯後終能坦承犯行之態度
      ，且本件被盜之牛樟木殘材已全數遭扣，被告並未因此獲
      利，以及檢察官、被告對刑度之意見等一切情狀，量處如
      主文所示之刑。
（四）又犯森林法第52條之加重竊取森林主產物罪，應併科之罰
      金以贓額2 倍以上5 倍以下為其額度；所謂之「贓額」係
      指其竊取之森林主產物之價額（最高法院86年度台上字第
      6566號判決意旨參照），且贓額之計算，係以山價為準，
      並不以交易價格之市價為準（最高法院81年度台上字第
      1758號判決意旨參照）。而上揭森林主產物即牛樟木殘材
      之總售價為69,000元，有上開每木調查明細表1 份在卷可
      考；經考量被告乃自己以徒手撿取，並無金錢花費，復審
      酌本案犯罪情節，爰併科贓額3 倍即207,000 元之罰金，
      併諭知易服勞役之折算標準。
（五）扣案之小型十字鎬、小型鋤頭、鋸子各2 支，為被告所有
      ，且供犯本案所用之物，業經認定如前，爰均宣告沒收之
      ；至於扣案之鍊鋸鍊條6 條，被告陳稱為其在犯罪現場所
      撿得，復查無證據證明其所言不實，該鍊條之所有權歸屬
      狀態既不明確，又非供被告犯本案所用或預備之物，業經
      認定如前，爰不宣告沒收之。
據上論斷，依刑事訴訟法273 條之1 第1 項、第299 條第1 項前
段，森林法第52條第1 項第6 款，刑法第11條前段、第42條第3
項、第38條第1 項第2 款，判決如主文。
本案經檢察官蘇到庭執行職務。
中    華    民    國    100    年    7    月    28    日
                  刑事第三庭  法  官  李俊彬
以上正本證明與原本無異。
如不服本判決應於收受本判決後10日內向本院提出上訴書狀（須
附繕本）。
「切勿逕送上級法院」。
中    華    民    國    100    年    7    月    29    日
                              書記官  吳明學
附錄論罪科刑法條：
森林法第52條
竊取森林主、副產物而有左列情形之一者，處6 月以上5 年以下
有期徒刑，併科贓額2 倍以上5 倍以下罰金：
一、於保安林犯之者。
二、依機關之委託或其他契約，有保護森林義務之人犯之者。
三、於行使林產採取權時犯之者。
四、結夥二人以上或僱使他人犯之者。
五、以贓物為原料，製造木炭、松節油、其他物品或培植菇類者
    。
六、為搬運贓物，使用牲口、船舶、車輛，或有搬運造材之設備
    者。
七、掘採、毀壞、燒燬或隱蔽根株，以圖罪跡之湮滅者。
八、以贓物燃料，使用於礦物之採取，精製石灰、磚瓦或其他物
    品之製造者。
前項未遂犯罰之。
第 1 項第 5 款所製物品，以贓物論，沒收之。